福建金門地方法院刑事判決　　　　　　　　　　　　　　九十三年度易字第一一號
　　公　訴　人　福建金門地方法院檢察署檢察官
　　被　　　告　丙○○
　　選任辯護人　丁志達律師
右列被告因妨害自由等案件，經檢察官提起公訴（九十三年度偵字第三四號），本院
判決如左：
    主  文
丙○○以加害生命之事，恐嚇他人致生危害於安全，處有期徒刑參月，如易科罰金，
以參佰元折算壹日，緩刑參年。
被訴強制罪部分無罪。
被訴傷害罪部分公訴不受理。
    事  實
一、丙○○與乙○○原係男女朋友，於民國九十三年一月三日晚間八時許，二人在外
    用餐完畢同返丙○○位於金門縣金寧鄉湖埔村十九鄰下埔下九四號家中後，丙○
    ○因懷疑乙○○移情別戀而與其發生爭吵，其間丙○○突感氣憤難當，竟先基於
    傷害犯意，以右手掌摑乙○○，並以右腳踢其腿部，致乙○○受有挫傷、合併皮
    下出血等傷害（傷害部分業據乙○○撤回告訴），復更基於恐嚇犯意，先進廚房
    拿出兩把水果刀，以手握水果刀並朝向乙○○之加害生命方式予以恐嚇，使乙○
    ○心生畏懼，致生危害於安全。
二、案經金門縣警察局金寧警察所報請暨乙○○訴請福請建金門地方法院檢察署檢察
    官偵查起訴。
    理  由
壹、有罪部分：
一、訊據被告丙○○矢口否認有何恐嚇犯行，辯稱：當時雖確有持刀動作，惟係以刀
    柄指向告訴人乙○○，並叫告訴人將伊殺死，這樣就不用害怕了云云。辯護意旨
    則以：告訴人於警詢中稱：「他（即被告）拿了兩個水果刀，一隻刀他在面前，
    另一隻刀指向我叫我拿著，嘴巴並說我跟別的男人在一起，我跟他說，我有交朋
    友的自由，我們就在他家廚房爭論」、繼於偵查中則稱「（被告）拿了兩把刀，
    一把刀在他面前，另外一把刀指著我」，可知乙○○前後所述被告拿水果刀一事
    ，並未強調被告恐嚇之事實，且金門縣警察局金寧警察所刑事案件報告書上亦僅
    載稱：「（被告）並至廚房內拾起水果刀，指向被害人（即告訴人）並稱『妳把
    我殺死算了』」，則水果刀之說，與被告所言反較相符等語為被告辯護。
二、經查，右揭犯罪事實迭據告訴人於警詢時指訴與偵查中具結證述甚詳，其於本院
    審理時，雖於受詰問時證稱被告當時僅拿著一把刀，而與其於警詢及偵查中同稱
    之：被告拿兩把刀，一把在他面前，一把指向伊叫伊拿去等語有所出入，惟按告
    訴人、證人之陳述有部分前後不符，或相互間有所歧異時，究竟何者為可採，法
    院仍得本其自由心證予以斟酌，非謂一有不符或矛盾，即應認其全部均為不可採
    信；尤其關於行為動機、手段及結果等之細節方面，告訴人之指陳，難免故予誇
    大，證人之證言，有時亦有予渲染之可能；然其基本事實之陳述，若果與真實性
    無礙時，則仍非不得予以採信，最高法院七十四年台上字第一五九九號判例要旨
    可參。據被告自最初於警詢中，以迄本院審理時未曾更易之供述：當時伊係拿兩
    把刀等語互核以觀，告訴人縱係因時間已久有所遺忘之故，而於審理時做如上證
    述，惟非表示其所言即全不可採，被告前後供陳既與告訴人於警詢與偵查中所述
    相符，本院斟酌確認告訴人於警詢、偵查中所指訴證稱之內容較為可信，是除依
    刑事訴訟法第一百五十九條之二，告訴人於警詢所陳因具較可信之特別情狀，且
    為證明犯罪事實存否所必要，故可為證據外，其既在偵查中亦為相同證述，仍可
    依同法第一百五十九條之一第二項，將告訴人所言作為認定事實之證據，是被告
    當時確曾進廚房拿起兩把水果刀，面向告訴人等情應可認定。
三、被告雖辯以：當時係以刀柄朝告訴人，且僅向告訴人表示乾脆將伊殺死云云，惟
    參以被告持刀前，告訴人即因與被告發生爭吵，進而遭致被告之掌摑與腳踢，更
    因此而受有傷害等情，除經告訴人證述已詳外，被告對此亦不否認，並有卷附之
    金門縣立醫院（九三）診字第○○三○號診斷證明書可為依憑（傷害部分因告訴
    人業已撤回告訴，故應另為不受理之諭知，詳後述），足認被告已因而動怒並進
    而施以傷害行為，於告訴人因此受傷後，兩人間形勢差距必更為顯然，值此之際
    ，縱被告真持兩刀，並進而央求告訴人將刀取去，衡諸常理，告訴人何能於此勢
    弱之時應被告所言，即便如被告所言，其非係以刀鋒而是將刀柄朝向告訴人，告
    訴人又豈能無感受任何威脅。況若被告真欲將水果刀遞與告訴人，並求告訴人將
    其殺死，又何須一次手持兩把水果刀，是以被告持刀之意究竟為何實值探究，值
    此情狀，告訴人心生恐懼結果應屬當然，被告先對告訴人施以傷害行為，再於無
    旁人在場之際持刀與告訴人相對，又何能對告訴人可能生出之驚恐反應無所知悉
    ，被告既知此點而猶為之，其存恐嚇故意實甚為顯然。又被告雖表示其持刀時所
    言乃為「乾脆妳（告訴人）把我殺死」，而告訴人係證以「（被告言）讓我在金
    門技術學院沒有辦法讀書，讓我在金門消失」，是難確定被告當時所言為何，然
    按最高法院四十五年台上字第一二九六號判例要旨所稱「上訴人既於信內附子彈
    一顆，寄給某甲施以恐嚇，則是以子彈為實施恐嚇之手段」，可知行為人施以恐
    嚇之手段本非必以言詞及其內容始得加以判斷，尚可依經驗法則，綜合行為本身
    於一般社會評價之意義，或於特定情境，對被害人是否將造成心理上之壓迫等因
    素，綜合以為認定，非必謂被告定須以何恐嚇言語相向方可成罪。被告所為持刀
    與告訴人相對應已符恐嚇要件既見前述，是本案雖難確定被告究有無，或以何語
    告以告訴人，然於被告所為犯罪事實之確立一事並無影響，被告所辯尚難執以對
    其為有利之判斷。本件罪證明確，被告犯行應堪認定，應依法論科。
四、核被告所為，係犯刑法第三百零五條之恐嚇危害安全罪。爰審酌被告年輕氣盛，
    與女性朋友相交卻不知行為輕重，犯後態度亦未全然悔悟，惟既已與告訴人達成
    和解，此有和解書一份在卷可參，及犯罪手段與對告訴人所生影響等一切情狀，
    量處如主文所示之刑，併諭知易科罰金之折算標準，以示懲儆。查被告未曾受有
    期徒刑以上刑之宣告，有臺灣高等法院被告全國前案紀錄表一紙在卷可供參照，
    其因一時失慮致犯刑章，經此偵審程序當知所警惕，信無再犯之虞，本院認前所
    宣告之刑以暫不執行為適當，爰併諭知緩刑期間三年，以啟自新，並觀後效。
貳、無罪及不受理部分：
一、公訴意旨另以：被告於九十三年一月三日下午二時許，要約告訴人出外吃飯，後
    雙方因細故在金湖鎮山外車站（下稱山外車站）前生口角，被告於要求告訴人先
    搭其車返家遭拒後，一時氣憤，竟以持停放在車站旁之腳踏車作勢向告訴人丟擲
    之手段，迫使告訴人搭上其車，使告訴人行無義務之事。於返回被告家中後，一
    入客廳被告即以右腳狂踢告訴人腹部，並以右手摑打告訴人耳光，復進入廚房取
    出菜刀，以持刀揮舞方式恐嚇告訴人，使其心生畏懼（恐嚇部分另為有罪諭知，
    已見上述）。後趁被告驚駭之餘，再喝令告訴人上樓，並於三樓對告訴人續飽以
    拳腳，致其受有四肢、軀幹多處挫傷併皮下出血等傷害，因認被告另涉有刑法第
    二百七十七條第一項之傷害、第三百零四條第一項之強制等罪嫌。
二、按告訴乃論之罪，告訴人於第一審辯論終結前得撤回其告訴；又告訴經撤回者，
    應諭知不受理之判決；不受理之判決，得不經言詞辯論為之，刑事訴訟法第二百
    三十八條第一項、第三百零三條第三款、第三百零七條分別定有明文。查本件告
    訴人告訴被告涉傷害犯嫌部分，起訴書認被告所涉之刑法第二百七十七條第一項
    傷害罪嫌，依同法第二百八十七條前段之規定，須告訴乃論。茲因告訴人於九十
    三年七月二十八日已具狀撤回其告訴，此有撤回告訴狀一份附卷可稽，依照上開
    說明，就此部分自應諭知不受理之判決，並不經言詞辯論為之。
三、另按犯罪事實應依證據認定之，無證據不得認定犯罪事實；又不能證明被告犯罪
    者，應為無罪之諭知，刑事訴訟法第一百五十四條第二項、第三百零一條第一項
    分別定有明文；而告訴人之告訴，係以使被告受刑事訴追為目的，是其陳述是否
    與事實相符，仍應調查其他證據以資審認，最高法院五十二年台上字第一三○○
    號判例可資參照。
四、公訴人另認被告於山外車站旁以作勢丟擲腳踏車為手段，迫使告訴人上其車，及
    於返回被告家中後，見告訴人因受恐嚇猶仍驚恐，而喝令告訴人上三樓之行為涉
    有強制罪嫌，無非係以告訴人之證述與證人甲○○之證詞以為論據。
五、訊據被告固承認當時確曾有以手推動腳踏車之行為，惟堅決否認有何強制犯行，
    辯稱於山外車站旁時純係為將腳踏車移開，以避免其所駕駛車輛之車門等語，辯
    護意旨另以：被告與告訴人返回被告家中後，告訴人乃逕以其本即持有之被告家
    門鑰匙開門入室，並直上二樓，後二人於僵持不語間，復同上三樓，絕無持刀脅
    迫告訴人上三樓情事，蓋其時被告是否仍持刀在手，並無佐證資料等語以為辯護
    。經查：
（一）告訴人與證人雖均於本院審理中，經交互詰問證稱當時於山外車站旁，被告有
      拿起腳踏車作勢丟擲告訴人之動作，然告訴人係證以被告先用兩手舉起腳踏車
      ，然後用右手撐住腳踏車並將之放於自己肩上，而證人卻表示當時被告僅係將
      腳踏車抬離地面一點點，兩人證詞已有出入。告訴人復證稱被告係以強拉其手
      部之方式使其上車，惟證人對此則係證以「我看到被告舉起腳踏車，我叫被告
      不要這樣，被告把車放下後，就自己上車去，後來我請呂小姐（即告訴人）上
      車」，則被告究竟有無使用強暴手段，亦難僅憑告訴人之證言逕予認定。
（二）證人另表示被告當時應該有舉起腳踏車之意思，且其有勸被告不要這樣，然細
      究其言，證人純係基於被告舉起腳踏車之動作，進而推斷被告之主觀意思，參
      以證人前揭被告放下腳踏車後，就自行上車之證述以觀，如被告於將車放下後
      並無進一步之動作或表示，甚至自己先行上車，則可否單憑被告抬動腳踏車之
      動作，即遽認被告存有強制犯意實有疑問。
（三）另徵被告與告訴人於山外車站旁時，據其等所述乃為晚餐過後，約晚間八時許
      ，其時車站附近理應仍有人潮經過，如被告對告訴人施以強制力，告訴人應有
      及時呼救以求他人幫忙之機會，則被告如何在此情境下，仍可遂行其強暴手段
      ，亦有可疑。是綜此以觀，告訴人與證人所述既存諸多歧異，亦無其他證據足
      資佐證，實難認被告確有公訴人所指之作勢丟擲腳踏車，迫使告訴人上車之強
      制犯行。
（四）告訴人另證稱與被告同至被告家中後，被告先持刀揮舞恐嚇，繼趁其驚駭之餘
      ，喝令其上三樓，然此部分不惟僅存告訴人之指證，除持刀部分外被告亦全予
      否認，甚且觀諸告訴人前後所述，其於警詢中先稱：被告持刀立於伊面前，並
      進而爭論彼此感情問題，其後被告命伊上三樓，甚以手持藤椅方式威脅致不得
      不從；繼於偵查中表示：被告當時持兩把刀，以一把指向伊要我跟被告去三樓
      ，伊在被告威脅下，及拿椅子丟擲與用腳踹之情況下，伊才跟被告上樓：後則
      於審判中證以：被告先拿椅子砸伊，後並揮刀要伊與被告一起上樓。則除被告
      自承曾持刀外，被告有無持椅子要脅甚而砸向告訴人，又被告持刀相向後，二
      人是否係先生爭執，被告方繼之改以持椅子作勢欲砸之方式威脅告訴人上三樓
      ，而告訴人與被告同上至三樓之始末究係為何，係因被告持刀，或因告訴人所
      指之單純作勢，或丟擲椅子行為，凡此種種，皆難藉告訴人前後分歧證詞以為
      認定，更不足據以為不利於被告之證據。
（五）綜上所述，本件查無其他積極證據可證明被告有公訴人所指強制犯行，揆諸首
      揭法文與判例要旨，此部分不能證明被告犯罪，自應為被告無罪之諭知。
據上論斷，應依刑事訴訟法第二百九十九條第一項前段、第三百零一條第一項、第三
百零三條第三款、第三百零七條，刑法第三百零五條、第四十一條第一項前段、第七
十四條第一款，罰金罰鍰提高標準條例第一條前段、第二條，判決如主文。
本案經檢察官徐仕瑋到庭執行職務。
中　　　華　　　民　　　國　　九十三　　年     十一     月　　　三　　　日
                                福建金門地方法院刑事庭
                                    審判長法  官   施慶鴻
                                          法  官   林慶郎
                                          法  官   盧軍傑
右正本證明與原本無異。
如不服本判決應於收受送達翌日起十日內向本院提出上訴狀。
                                          書記官   許永溪
中　　　華　　　民　　　國　　九十三　　年　　　十　　　月　　　三　　　日
附錄本案論罪科刑法條全文：
刑法第三百零五條
以加害生命、身體、自由、名譽、財產之事，恐嚇他人致生危害於安全者，處二年以
下有期徒刑、拘役或三百元以下罰金。
